臺灣臺中地方法院民事判決
110年度訴字第994號
原      告  邱偉傑  
被      告  陳建華  
上列當事人間債務人異議之訴事件，本院於民國110年11月30日
言詞辯論終結，判決如下：
    主    文
原告之訴駁回。
訴訟費用由原告負擔。
    事實及理由
一、原告主張：被告執臺灣高等法院臺中分院108年度上更一字
    第4號和解筆錄（下稱系爭和解筆錄）聲請強制執行，經本
    院109年度司執字第124752號拆除地上物等強制執行事件（
    下稱系爭執行事件）受理在案。惟原告未依系爭和解筆錄給
    付補償金，係因原告並無被告之匯款帳號資料，且被告留存
    的電話不接也不回，蓄意阻擾原告匯款。又系爭和解筆錄於
    民國108年5月15日成立，因此2年之租金新臺幣（下同）6萬
    元屆滿期應為110年4月11日，是被告於屆滿期前聲請強制執
    行，亦屬無據等語。並聲明：系爭執行事件應予撤銷。
二、被告則以：被告於108年10月8日以潭子東寶郵局36號存證信
    函通知原告於每年10月11日給付3萬元之補償金，並附上被
    告設於臺灣土地銀行股份有限公司（下稱土地銀行）臺中分
    行、帳號000000000000之帳戶影本。又兩造之電話暢通並聯
    絡多次，今年初原告有至被告家見面，在法院也見2次面，
    原告均未依約給付補償金。另依系爭和解筆錄，原告應於10
    8年10月11日、109年10月11日各付3萬元，迄今未為給付，
    被告自得執系爭和解筆錄聲請強制執行等語，資為抗辯。並
    聲明：原告之訴駁回。
三、兩造不爭執之事項：
(一)兩造於108年5月15日在臺灣高等法院臺中分院108年度上更
    一字第4號拆除地上物等事件成立訴訟上和解。和解成立内
    容如下：
  ⒈原告應於116年4月11日前將坐落臺中市○○區○○段0000地號土
    地上如附圖編號D面積121.87平方公尺建物、編號E1長1.97
    公尺圍籬拆除、編號E面積26.26平方公尺土地内之地上物清
    除；及將坐落臺中市○○區○○段0000地號土地上如附圖編號F1
    長15.547公尺圍籬拆除、編號F面積37.78平方公尺土地内之
    地上物清除，並將上開土地（下稱系爭土地）返還被告。
  ⒉被告同意於前揭時間屆滿前讓原告使用第1項之土地。
  ⒊原告應於使用第1項之土地時，於每年10月11日各給付1年使
    用土地之補償金3萬元。如原告累積至6萬元後未給付，同意
    被告拆除第1項之建物、圍籬、地上物，並將上開土地返還
    被告。
  ⒋原告在116年4月11日以後如要繼續使用第1項之土地，可與被
    告協商，得被告同意始得使用。
(二)被告於109年10月19日以系爭和解筆錄為執行名義，向本院
    聲請強制執行（案號：109年度司執字第124752號），系爭
    執行事件之請求事項為：原告應將系爭土地之地上物拆除，
    並將系爭土地交還予被告。並自108年4月11日起至遷讓日止
    ，按年給付使用系爭土地補償金3萬元。
(三)被告於108年10月8日以潭子東寶郵局36號存證信函通知原告
    於每年10月11日給付3萬元之補償金，並附上被告設於土地
    銀行臺中分行、帳號000000000000之帳戶影本。
四、兩造爭執之事項：原告請求撤銷系爭執行事件，有無理由？
五、得心證之理由：
(一)按執行名義成立後，如有消滅或妨礙債權人請求之事由發生
    ，債務人得於強制執行程序終結前，向執行法院對債權人提
    起異議之訴。如以裁判為執行名義時，其為異議原因之事實
    發生在前訴訟言詞辯論終結後者，亦得主張之，強制執行法
    第14條第1項定有明文。次按強制執行法第14條第1項規定之
    債務人異議之訴，須執行名義成立後，有消滅或妨礙債權人
    請求之事由發生，始得提起。所謂消滅債權人請求之事由，
    係指債權人就執行名義所示之請求權，全部或一部消滅。所
    謂妨礙債權人請求之事由，則指債權人就執行名義所示之請
    求權，暫時不能行使而言；又執行名義成立後，如有消滅或
    妨礙債權人請求之事由發生，債務人固得於強制執行程序終
    結前，向執行法院對債權人提起異議之訴，惟債務人就該消
    滅或妨礙債權人請求事由發生之事實，應負舉證責任(最高
    法院104年度台上字第2502號、103年度台上字第2039號判決
    參照)。是債務人異議之訴，須執行名義成立後，有債權人
    就執行名義所示之請求權，全部或一部消滅，或債權人就執
    行名義所示之請求權，有暫時不能行使之事由發生，始得提
    起，且債務人就該消滅或妨礙債權人請求事由發生之事實，
    應負舉證責任。經查：
  ⒈兩造於108年5月15日簽立系爭和解筆錄，其中第3點約定原告
    應於每年10月11日給付使用系爭土地之補償金3萬元，是原
    告即應自108年10月11日起，按年於每年10月11日給付被告3
    萬元，為原告所自認（見本院卷第66頁），又原告亦不爭執
    迄至被告109年10月19日聲請系爭強制執行事件時，均未給
    付系爭土地之補償金，則至被告聲請系爭強制執行事件時，
    原告既已累積108年10月11日、109年10月11日兩期共6萬元
    之補償金未為給付，依系爭和解筆錄第3點之約定，被告即
    得請求原告拆除地上物並返還系爭土地。
  ⒉雖原告稱不知被告匯款帳號，被告亦不接聽電話，故其無法
    交付補償金等語。惟被告曾於108年10月8日寄發存證信函至
    原告住所地，告知原告匯款帳號，並經大樓管理員收受（見
    本院卷第37至41頁），是原告稱其不知被告匯款帳號，是否
    屬實，即非無疑。又縱原告主張未收受上開存證信函、被告
    不接聽電話等情屬實，亦非不能以郵寄匯票、現金袋抑或提
    存等方式清償，原告徒以不知被告帳戶之帳號、無法聯繫被
    告等語，作為遲延給付之理由，難認有據。　
(二)基上，原告未給付被告系爭土地之補償金已達6萬元，原告
    依系爭和解筆錄約定請求原告拆除地上物並返還系爭土地，
    洵屬合法，原告復未能舉證證明系爭和解筆錄成立後，有何
    消滅或妨礙債權人請求之事由發生，依前揭說明，原告請求
    撤銷系爭執行事件，自與法不合。
六、綜上所述，原告請求撤銷系爭執行事件，為無理由，應予駁
    回。
七、本件事證已臻明確，兩造其餘攻擊防禦方法及主張，核與判
    決結果無影響，爰不一一論述，附此敘明。
八、訴訟費用負擔之依據：民事訴訟法第78條。
中　　華　　民　　國　　110 　年　　12　　月　　24　　日
                   民事第六庭  審判長法  官  陳學德
                                     法  官  夏一峯
                                     法  官  楊雅婷
正本係照原本作成。
如對本判決上訴，須於判決送達後20日內向本院提出上訴狀。如
委任律師提起上訴者，應一併繳納上訴審裁判費。
中　　華　　民　　國　　110 　年　　12　　月　　24　　日
                                     書記官  謝其任